臺灣高等法院刑事判決　　　　　　　 100年度上易字第1421號
上　訴　人　臺灣板橋地方法院檢察署檢察官
上　訴　人
即　被　告　陳榮東
上列上訴人因被告家暴傷害等案件，不服臺灣板橋地方法院100
年度易字第762號，中華民國100年5月13日第一審判決（起訴案
號：臺灣板橋地方法院檢察署99年度偵字第30859號），提起上
訴，本院判決如下：
    主  文
上訴駁回。
    事  實
一、陳榮東為林喬宇丈夫之兄，二人間具有家庭暴力防治法第3
    條第4款所稱之家庭成員關係。陳榮東於民國99年10月27日
    18至19時許，在臺北縣林口鄉（現改制為新北市林口區○○
    ○路29巷5號住處內，因其女友申辦手機問題與林喬宇發生
    爭執，陳榮東竟基於傷害人身體之接續犯意，在客廳以手推
    、腳踹林喬宇之方式，毆打林喬宇，嗣林喬宇進入房間後持
    手機欲以祕密錄音方式質問陳榮東何以為上開毆打行為，旋
    遭陳榮東發現，陳榮東遂另基於妨害人行使權利之犯意，強
    行將林喬宇手機奪走後予以摔壞（毀損部分未據告訴），以
    此強暴方式妨害林喬宇合法使用手機之權利，陳榮東復接續
    前開傷害人身體之犯意，徒手毆打林喬宇，致林喬宇受有頭
    部鈍傷未合併意識喪失、左頰挫傷、雙側前臂挫傷、左膝挫
    傷、右足血腫1公分等傷害。嗣經林喬宇向警方報案，始悉
    上情。
二、案經被害人林喬宇訴由新北市政府警察局新莊分局移送臺灣
    板橋地方法院檢察署檢察官偵查起訴。
    理  由
壹、證據能力方面：
一、被告陳榮東於本院準備程序時就本件證據方法之證據能力，
    以告訴人提出之錄音，並非案發時之錄音，不能作為實質證
    據，驗傷單係告訴人隔天才去驗傷，且告訴人誇大敘述傷勢
    等語置辯。經查：
  (一)按監察他人之通訊，如係監察者為通訊之一方或已得通訊之
    一方事先同意，而非出於不法目的者，不罰。通訊保障及監
    察法第29條第3款規定至明。私人之錄音、錄影，如係監察
    者為通訊之一方或已得通訊之一方事先同意，又非出於不法
    目的者，既非法所不許，其錄音、錄影所存取之聲音、影像
    等內容，即難謂係違法取得之證據而排除其證據能力（最高
    法院99年度台上字第1648號判決意旨參照）。本件告訴人林
    喬宇所提出其與被告間之錄音譯文，因告訴人為通訊之一方
    ，私下在自己家中以其手機錄音功能，自行側錄與被告間之
    談話內容，旨在發覺被告之不法事證，並非出於不法目的，
    則該證據之取得自無侵害人權而應予排除之情況，且前開錄
    音內容亦經本院當庭播放勘驗，錄音內容確為告訴人與被告
    之聲音，故應認該錄音內容應有證據能力，而得作為認定犯
    罪事實之證據，被告認無證據能力云云，顯有誤會。
  (二)長庚醫院財團法人林口長庚紀念醫院（下稱長庚醫院）99年
    10月27日之診斷證明書、受理家庭暴力事件驗傷診斷書，係
    從事業務之人通常業務過程所須製作之病歷所轉錄之證明文
    書（最高法院97年度台上字第666號判決參照），且係告訴
    人於案發當天前往長庚醫院就診所開立之驗傷診斷書，而被
    告亦未提出上開驗傷診斷書有何顯不可信之情況，本院審酌
    上開證據資料並無顯有不可信之情況，依刑事訴訟法第159
    條之4第2款規定，認均具有證據能力。
二、按刑事訴訟法第159條之5明定：「被告以外之人於審判外之
    陳述，雖不符前4條之規定，而經當事人於審判程序同意作
    為證據，法院審酌該言詞陳述或書面陳述作成時之情況，認
    為適當者，亦得為證據。」、「當事人、代理人或辯護人於
    法院調查證據時，知有第159條第1項不得為證據之情形，而
    未於言詞辯論終結前聲明異議者，視為有前項之同意。」
    除上開所示以外，本件下列所引供述證據，經本院當庭提示
    ，惟經依法傳喚被告，被告未於準備及審理程序中到庭表示
    意見，檢察官亦無意見，且均未於本院言詞辯論終結前聲明
    異議，本院審酌該等證據作成之情況，認為適於為本件認定
    事實之依據，依刑事訴訟法第159條之5第2項規定，應具有
    證據能力。另以下所引非供述證據，並無證據顯示從事業務
    之人於業務上或通常業務過程所製作之證明文書，無刑事訴
    訟法第159 條之4之顯有不可信之情況與不得作為證據之情
    形，業經依法踐行調查證據之程序，即提示或告以要旨，自
    具有證據能力。
貳、實體方面：
一、訊據被告陳榮東矢口否認有何傷害犯行，辯稱：伊只是單純
    詢問告訴人辦手機的事情，告訴人借題發揮，把事情說的如
    此嚴重，因為告訴人跟伊家人相處不是很好，告訴人已與伊
    弟弟離婚，告訴人想離開伊家，故意把事情鬧大而告伊傷害
    等罪名，伊根本不可能打告訴人，伊覺得莫名其妙云云。
二、經查：
  (一)被告於上開時、地有以手推、腳踹告訴人林喬宇之方式，毆
    打告訴人，復又進入告訴人房間，強暴方式妨害告訴人合法
    使用手機之權利，並徒手毆打告訴人林喬宇之事實，業據告
    訴人林喬宇於警詢證述：被告於99年10月27日晚上在家中因
    其女友申辦手機問題而打伊頭，還將伊推倒在地，伊趁時拿
    起手機錄音被發現，被告就搶伊手機，搶到手機後就往地下
    摔壞等語（偵卷第2頁），核與其於偵查中證述：被告於99
    年10月27日18時至19時許，在林口區家中質問伊其女友申辦
    手機問題而用手推伊，用腳踹伊，伊跑到房間拿手機錄音，
    伊問被告怎麼可以打伊，後來被告進入房間發現伊在錄音，
    就把伊手機拿走摔在地上並歐打伊等情大致相符（偵卷第15
    頁），並佐以告訴人提出當日其與被告之錄音光碟與錄音譯
    文（偵卷第26頁），經原審於審判期日當庭勘驗錄音光碟，
    其內容為「A男子：鼻孔自己摸摸沒幾隻毛啦！（台語）B
    女子：你不要在那邊侮辱我哦！A男子：侮辱你怎樣啦！你
    告我啊！B女子：你不要以為你是我大伯就了不起，還動手
    。A男子：去請律師來告啊！你不是很厲害！B女子：那你剛
    剛打我是什麼意思？A男子：打妳...打妳不懂事啦！B女子
    ：打我不懂事，你有什麼...憑什麼打我？」與錄音譯文相
    同（原審卷第29頁反面、第30頁），而被告坦承上開錄音內
    容確實為伊與告訴人於案發當日之對話無訛（原審卷第30
    頁），足見告訴人上開遭被告毆打、其有錄音等證述確有所
    憑據，非憑空捏造。再觀諸上開錄音內容，被告確實有對告
    訴人說：「打你不懂事」等語，被告雖辯稱此係受告訴人所
    激怒，跟著告訴人的話來講（原審卷第30頁），然被告為一
    身心智識均正常之成年男子，而依被告之辯詞，當時雙方絕
    非在玩遊戲或嬉鬧鬥嘴，衡情被告若確實未有打人之情事，
    理應對於他人虛偽之陳述加以反駁或質疑，然依上開錄音內
    容，可見雙方之對話過程連續順暢並未有中斷情形，被告均
    係直接反應而依其意思為陳述，並未有受強暴、脅迫或誘導
    之情，又觀諸全部對話內容，亦可顯見被告並非完全跟著告
    訴人之話回應，尚有另外以自己之意思對告訴人陳述：「去
    請律師來告啊」等語，均顯見被告上開所辯，並無足採。此
    外，卷附告訴人所有SAMSUMG手機1支之照片2張（偵卷第21
    頁），明顯可見手機下方按鍵處已有顯著毀損、斷裂之情形
    ，此應係受到相當之外力所致，而非單純如被告所辯係雙方
    爭搶手機過程中，不小心將手機掉在地上所造成，益徵告訴
    人上開之證述，有所依憑而非憑空誇大捏造，應可採信。從
    而，被告確有上開對於告訴人傷害及強制之犯行，應堪認定
    。
  (二)次查，告訴人林喬宇受有上開傷害之事實，有長庚醫院99年
    10 月27日之診斷證明書及受理家庭暴力事件驗傷診斷書在
    卷可稽（偵卷第8、9頁），被告雖辯稱當日晚上告訴人身上
    並無傷勢云云，惟據證人即案發後前往現場處理之警員蔡延
    鎰於原審審理時已明確證述：當日到場處理時，確實有看見
    林喬宇左手部位有拉扯過的紅腫等語（原審卷第28頁反面、
    第30頁），顯見告訴人當日確實受有傷害之事實，應堪認定
    。證人蔡延鎰於原審審理時固證稱告訴人其他身體部位之傷
    勢，伊沒有看見等語（原審卷第28頁），然其於於原審審理
    時亦證稱：伊並非專業之醫療人員，伊有看告訴人頭部，伊
    覺得還好，看不出有傷痕的痕跡，伊忘記有無檢視告訴人下
    肢情形，伊對告訴人手部傷勢比較有印象，係因告訴人有特
    別給伊看過等語（本院卷第28頁、第29頁），衡諸證人蔡延
    鎰並非專業之醫療人員，實無法如同專業之醫療人員可精準
    判斷及說明告訴人身體其他部位是否受傷、所受傷勢之名稱
    、範圍及程度，況證人蔡延鎰上開對於告訴人頭部傷勢之證
    詞，係表達個人意見，且其對於告訴人下肢部位及其他身體
    部位是否有傷勢，亦未特別注意，尚難僅以證人蔡延縊上開
    證述逕行推論告訴人下肢部位及其他身體部位確實未受有傷
    勢，而為被告有利之認定。
  (三)再者，告訴人案發後即於當日21時08分在長庚醫院財團法人
    林口長庚紀念醫院（下稱長庚醫院）進行急診，醫院檢查後
    始於同日23時離開醫院，經醫師診斷結果，告訴人受有頭部
    鈍傷未合併意識喪失、左頰挫傷、雙側前臂挫傷、左膝挫傷
    、右足血腫1公分之傷害，有長庚醫院99年10月27日之診斷
    證明書及受理家庭暴力事件驗傷診斷書在卷可稽（偵卷第8
    、9頁），並據證人蔡延鎰於原審審理時證述：其於當日約
    20、21時到告訴人家中處理糾紛，約處理半小時離開等語（
    原審卷第27頁、第28頁），可見告訴人當日21時08分至長庚
    醫院進行診療，係在本件糾紛結束後即前往醫院就診，衡諸
    在發生糾紛後至醫院診療之間，如此密接時間下，應係本件
    被告於上開時、地對告訴人所為之傷害、強制行為所造成無
    疑，被告之傷害行為與告訴人所受之傷害有因果關係，應堪
    認定。被告空言辯稱上開診斷證明書係不實，顯難採信。
  (四)又被告辯稱告訴人係為訴請離婚始對其提出本件告訴云云，
    然如前所述，告訴人就上開證述被告確有傷害及強制犯行之
    部分，具有相當可信性，而被害人提起傷害罪及強制罪之告
    訴，乃係法律明文賦予之權利，況告訴人是否欲向法院申請
    保護令、訴請離婚，亦為其法律上得主張之權利，與被告是
    否有本件之犯行無涉，被告上開辯解，顯有誤會。綜上所述
    ，被告所辯，顯係事後卸責之詞，不足採信，被告確有上開
    犯行，事證明確，應依法論科。
三、按家庭暴力防治法所稱家庭暴力，係指家庭成員間實施身體
    或精神上不法侵害之行為；所謂家庭暴力罪，係指家庭成員
    間故意實施家庭暴力行為而成立其他法律所規定之犯罪，家
    庭暴力防治法第2條第1款、第2款分別定有明文。查被告為
    告訴人丈夫之兄，業據彼等陳稱在卷，二人間具有家庭暴力
    防治法第3條第4款所稱之家庭成員關係，是核被告所為，係
    犯刑法第277條第1項之普通傷害罪、同法第304條第1項之強
    制罪，且屬於對家庭成員間實施身體上不法侵害之行為，自
    該當家庭暴力防治法所稱之家庭暴力罪，惟因家庭暴力防治
    法對於家庭暴力罪並無科處刑罰之規定，是以僅依刑法傷害
    罪、強制罪之規定予以論罪科刑即可。又被告於99年10月27
    日對被害人為前揭傷害之行為，係於密接之時地實施，侵害
    法益相同，各行為之獨立性極為薄弱，且係出於同一傷害之
    犯意，應視為數個舉動之接續施行，論以接續犯。又被告毆
    打告訴人後，再進入告訴人房間，基於妨害人行使權利之犯
    意，強行將告訴人手機奪走，為另行起意實施強制罪犯行，
    是所犯上開2罪間，犯意各別，行為互殊，應予分論併罰。
四、原審本同上認定，依家庭暴力防治法第3條第4款、刑法第27
    7條第1項、同法第304條第1項之規定，爰審酌被告無前科，
    素行尚可，有臺灣高等法院被告前案紀錄表在卷可參，然其
    遇事不思理性處理，僅因與告訴人間之家庭糾紛，即以暴力
    相向，且被告犯後未見其自省與悔過之意，飾詞否認犯行，
    實應受相當之非難，兼衡其智識程度、犯罪之動機、目的、
    手段、告訴人所受傷勢非輕及被告行為之危害程度等一切情
    狀，對被告分別判處有期徒刑5月、3月，應執行有期徒刑7
    月，如易科罰金，以新臺幣1000元折算1日，經核其認事用
    法均無不當，量刑亦稱妥適。
五、本件檢察官依告訴人之請求提起上訴，上訴意旨略以：被告
    否認犯行，僅因家庭糾紛，即出手毆傷告訴人，且被告迄
    今尚未與告訴人達成和解，犯後態度難謂良好，更見被告毫
    無悔意；原審僅科刑7月，判決量刑過輕云云。另被告上訴
    意旨略以：被告並無毆打告訴人，為告訴人故意誣賴，請求
    無罪判決云云。經查，被告本件犯行，如前所述，業以明確
    ，被告空言否認犯行，顯不足採。次查，按刑之量定，為求
    個案裁判之妥當性，法律賦予法院裁量之權。量刑輕重，屬
    為裁判之法院得依職權自由裁量之事項，苟其量刑已以行為
    人之責任為基礎，並斟酌刑法第57條各款所列情狀，在法定
    刑度內，酌量科刑，如無偏執一端，致明顯失出失入情形，
    上級審法院即不得單就量刑部分遽指為不當或違法。原審認
    定被告上開犯行，就科刑之部分，已審酌刑法第57條各款規
    定事項，而為量刑理由。經核原審之量刑並未低於法定刑度
    ，或濫用其權限，即不能任意指為違法，原審既業已考量刑
    法第57條各款情形，在適法範圍內行使裁量權，核無違法或
    不當，尚難為量刑違法及過輕。故檢察官、被告提起上訴，
    均無理由。至於告訴人聲請上訴理由狀內主張本件應追加被
    告另涉犯刑法第224條強制猥褻罪、第354條毀損器物罪等語
    ，然強制猥褻罪部分未據檢察官起訴，毀損器物罪部分（手
    機摔壞）業已逾告訴期間6個月，且與本件上開有罪部分均
    無裁判上一罪之關係，本院尚難依法並予審酌，附此敘明。
據上論斷，應依刑事訴訟法第368條，判決如主文。
本案經檢察官劉異海到庭執行職務。
中    華    民    國     100    年    9    月    6    日
                  刑事第十庭  審判長法  官  宋  祺
                                    法  官  高玉舜
                                    法  官  陳明珠
以上正本證明與原本無異。
不得上訴。
                                    書記官  胡勤義
中    華    民    國     100    年    9    月    6    日